【裁判字號】    90,台上,3417
【裁判日期】    900607
【裁判案由】    殺人未遂
【裁判全文】
最高法院刑事判決                                九十年度台上字第三四一七號
    上訴人  台灣高等法院台中分院檢察署檢察官
    被  告  甲○○
右上訴人因被告殺人未遂案件，不服台灣高等法院台中分院中華民國九十年二月二十
七日第二審更審判決（八十九年度重上更(四)字第一六三號，起訴案號：台灣彰化地方
法院檢察署八十三年度偵字第九二七一號），提起上訴，本院判決如左：
    主  文
原判決撤銷，發回台灣高等法院台中分院。
    理  由
本件原判決以台灣彰化地方法院檢察署檢察官公訴意旨略稱：被告甲○○與告訴人顏
有進係兄弟關係，二人因田地灌溉問題生有仇隙，被告於民國八十三年十月五日上午
五時許，基於殺人之犯意，在彰化縣北斗鎮○○路持長刀砍殺告訴人頭面部兩刀，分
別造成十五公分及十公分之裂傷，告訴人極力走避，幸經友人楊日將之送醫急救，始
免一死，因認被告涉犯刑法第二百七十一條第二項、第一項之殺人未遂罪嫌。惟經審
理結果，認為不能證明被告犯罪，因以第一審法院所為其無罪判決，為無不合，予以
維持，駁回上訴人在第二審之上訴。固非無見。惟查：(一)被告於本件案發前一日即八
十三年十月四日下午，與告訴人發生衝突，致受有右臉腫脹七乘四公分、上腹部擦挫
傷併淤血二乘二公分之傷害，有張綜合醫院出具之驗傷證明書可稽（見一審卷第六十
一頁），且據該院先後函覆法院謂被告係於八十三年十月四日下午六時三十八分前往
該院急診，主訴係被打傷、經檢查因胸部及腹部呈鈍擊傷併疑內臟受傷，乃經住院治
療，入院後病情無惡化現象。其所住病房屬個人房，未與其他病患同住；另十月五日
清晨四、五時許，係醫院大夜班，被告無大夜班時間內需治療之護理，亦無請假記錄
，當晚十二時交班時仍留在病房。因之清晨四、五時許是否離開醫院，難以確定。然
依其傷勢仍能行動，於當天清晨四、五時許不假外出，仍有其可能性等語（見偵卷第
二十、二十三頁）。似均證明被告於案發當時非無離開醫院前往案發現場行兇之可能
，係對被告不利之證據，乃原判決理由卻引用該卷證質疑被告於案發時有自醫院外出
行兇可能，而為有利於彼之判斷，致所採證據與其無罪之論斷，未免矛盾。(二)原判決
理由係以被告堅決否認案發後有託人與告訴人談和解及承認殺傷告訴人情事，而證人
顏楊千金、顏後藤、顏贊銀，顏水盞亦均證稱其是因為雙方是兄弟，所以才去勸和解
，非受被告之請託去談和解，被告亦未承認殺傷顏有進之事等語，遂認告訴人提出之
錄音帶及錄音內容不足為有利於被告之認定。然觀諸告訴人所提其於八十四年三月十
日與顏楊千金、顏後藤、顏鐵、顏贊銀，顏水盞之對話錄音摘要內容所載，當天顏楊
千金（即被告與告訴人之母）等人顯係為告訴人本件遭殺傷之事前往勸其念在兄弟之
情，同意和解，其間顏鐵、顏贊銀，顏水盞且一致稱「他（指被告）已經知道自己不
對了」，顏贊銀並謂「他（指被告）已經有承認了（指殺傷告訴人之事），要不然你
叫他來跟你講」；另於顏水盞訊以「他（指被告）已經承認了嗎？」時，答稱「有啦
，他（指被告）說看你有時麼要求」等語（見原審上訴卷第四十三至四十五頁）。上
開證人之供證與該錄音內容兩相齟齬，以其與被告誼屬至親，乃於法院訊問時礙於親
情，故為隱瞞，不能盡言實情，似亦在情理之中。是其於法院所為上開供證是否屬實
，殊非無疑。原審對扣案該錄音帶既未勘驗其內容，以核對該錄音摘要之所載確否，
且未將之提示詰諸上開證人，俾對其證詞之真實性進一步研求，即遽採為有利於被告
之判斷，亦難認已盡職權調查證據能事。(三)證人楊日於警訊及偵審中一再證稱案發當
天清晨五時許，其騎機車跟在告訴人所駕三輪貨車後方，確見被告持長刀由後殺傷告
訴人無誤，雖其於一審曾證稱「（問：甲○○如何跑出來？）我沒看見他跑出來」「
（問：你沒看見他爬上車？）沒看見，但我有看到他在車上。」「（問：甲○○被砍
之際你沒看見？）是的，我只看到甲○○拿刀在追顏有進」等語，致與其歷次供證不
盡一致。然其就案發時被告確在現場，且持長刀行兇之主要情節，則始終證述如一，
參諸其於案發當天上午五時四十分，即向警方報案，其報案紀錄案情摘要欄記載「報
案人（指楊日）稱於上記時間、地點，其親友顏有進被其弟弟持刀往頭部砍傷，現送
醫急救中」等語（見一審卷第一○○頁），似徵楊日之供證並非全無可採，原判決對
之未為詳酌，僅以該證人就是否看見被告爬上行進中之三輪車乙節，先後所供不一，
逕將其不利被告之證言，全然摒棄不採，其採證究難認為適法。檢察官上訴意旨，執
以指摘原判決違法，尚非全無理由，應認仍有撤銷發回更審之原因。
據上論結，應依刑事訴訟法第三百九十七條、第四百零一條，判決如主文。
中      華      民      國     九十     年      六      月      七      日
                              最高法院刑事第五庭
                                  審判長法官  紀  俊  乾
                                        法官  劉  介  民
                                        法官  陳  東  誥
                                        法官  張  春  福
                                        法官  林  開  任
      右正本證明與原本無異
                                              書  記  官
中      華      民      國     九十     年      六      月     十三     日


司法院資訊處製作；財團法人民間司法改革基金會備份。
